臺灣板橋地方法院刑事判決　　　　　　100年度交易字第310號
公　訴　人　臺灣板橋地方法院檢察署檢察官
被　　　告　黃金成
選任辯護人　張佳瑜律師
上列被告因過失傷害案件，經檢察官提起公訴（九十九年度調偵
字第二一三四號），本院判決如下：
    主  文
黃金成因過失傷害人，處拘役肆拾日，如易科罰金，以新臺幣壹
仟元折算壹日。
    事  實
一、黃金成於民國九十九年一月二十八日下午七時五十五分許，
    在設有禁止臨時停車標線之臺北縣新莊市（現改制為新北市
    新莊區，下同）幸福路五十八號前違規臨時停車，其明知汽
    車起駛前應顯示方向燈，注意前後左右有無障礙或車輛行人
    ，並應讓行進中之車輛行人優先通行，而依當時天候雖為夜
    間有雨，路面濕潤，但為市區○○道路，無缺陷，亦無障礙
    物，有照明視距良好，並無不能注意之情事，竟疏未注意後
    方來車，即將其車牌號碼８Ｗ－５８０１號自用小客車自上
    址路邊起駛，未禮讓後方同車道由吳家永騎乘車牌號碼ＣＤ
    ２－４５３號（起訴書誤載為ＣＤ２－５４３號）之重型機
    車先行，貿然左切進入車道往中華路方向直行，致吳家永因
    黃金成突然侵入其車道閃避不及，失去平衡而倒地，因此受
    有左肩峰與鎖骨關節閉鎖性脫臼之傷害。黃金成於肇事後，
    留待現場，在有偵查犯罪權限之公務員發覺其過失犯行前，
    向據報前來處理之新北市政府警察局（改制前為臺北縣政府
    警察局，下同）新莊分局警員鄭新和坦承肇事，並接受裁判
    。
二、案經被害人吳家永訴由新北市政府警察局新莊分局移送臺灣
    板橋地方法院檢察署檢察官偵查起訴。
    理  由
壹、程序方面：
    按被告以外之人於審判外之言詞或書面陳述，除法律有規定
    者外，不得作為證據；又被告以外之人於審判外之陳述，雖
    不符合同法第一百五十九條之一至第一百五十九條之四之規
    定，但經當事人於審判程序同意作為證據，法院審酌該言詞
    陳述或書面陳述作成時之情況，認為適當者，亦得為證據。
    當事人、代理人或辯護人於法院調查證據時，知有第一百五
    十九條第一項不得為證據之情形，而未於言詞辯論終結前聲
    明異議者，視為有前項之同意，刑事訴訟法第一百五十九條
    第一項及第一百五十九條之五分別定有明文。經查，本判決
    下列所引用之各該被告以外之人於審判外之陳述（包含書面
    陳述），除從事業務之人於業務上製作之證明文書（病歷）
    ，並無顯不可信之情況，依刑事訴訟法第一百五十九條之四
    第二款規定，有證據能力外，其餘屬傳聞證據部分，檢察官
    及被告於本院準備程序及審判期日中，均同意此部分之證據
    有證據能力，且迄至言詞辯論終結前亦未撤回前開同意，本
    院審酌上開證據資料製作時之情況，尚無違法不當及證明力
    明顯過低之瑕疵，亦認為以之作為證據應屬適當，故揆諸前
    開刑事訴訟法第一百五十九條之五規定，認前揭證據資料均
    有證據能力，合先敘明。
貳、實體方面：
一、訊據被告黃金成於本院審理中，固坦承於上揭時間在臺北縣
    新莊市○○路禁止停車路段違規停車，並於起駛時與被害人
    吳家永發生行車糾紛之事實不諱，但矢口否認被訴過失傷害
    之犯行，辯稱：伊自路旁起駛，已確定後方並無來車，係在
    轉出行駛後突發現車後有人倒地，始下車查看，伊並未碰撞
    被害人，係被害人自己撞擊路上人孔蓋而滑倒，與伊無涉云
    云。
二、惟查：
（一）被告黃金成於九十九年一月二十八日下午七時五十五分許
      ，在臺北縣新莊市○○路五十八號前違規停車，並在起駛
      切入車道時，發現被害人吳家永騎乘機車倒臥其後方，並
      因此受有左肩峰與鎖骨關節閉鎖性脫臼傷害之事實，業據
      被告於本院審理中供承在卷，核與被害人吳家永於本院審
      理中證述之情節相符，並有道路交通事故現場圖、道路交
      通事故調查報告表（一）（二）、衛生署臺北醫院診斷證
      明書各一紙，現場照片十二張在卷可稽，自為實在。
（二）被告雖執前詞置辯，但被害人吳家永於本院審理中以證人
      身分具結證稱：我於九十九年一月二十八日下午七時五十
      五分，在新莊區○○路跟被告發生車禍。當時差不多晚上
      七點五十幾分，我騎機車從幸福路經過，由思源路往中華
      路方向，車速約四十至五十公里左右，到達事發地點前，
      被告的車突然從路邊左轉出來，被告的車是違規停在路旁
      ，他的車頭要向左轉出車道，我的機車已經到他車旁約一
      個車身左右，故來不及煞車，致機車右邊手把與被告汽車
      左後方發生碰撞，我滑倒後，忍著痛站起來，被告下車的
      第一句話就跟我說，我撞到他的車，雙方一筆勾銷，各自
      負責。被告在法院審理中質疑我是碰到人孔蓋自行滑倒，
      現場有人孔蓋沒有錯，但我是正常在車道上行駛，是為了
      閃避被告的車才滑倒，並非撞到人孔蓋。在法院勘驗雙方
      於警局洽談和解時之錄音光碟，我有說「像你這麼說，我
      就一定要給你碰撞就對了，你車子這麼出來，我為了要閃
      避你，才會滑倒」等語，意思是回應被告指二車並未碰撞
      之辯詞，我車子在馬路上走，被告的車子突然轉出來，照
      被告的說法一定要嚴重的碰撞才算是車禍，被告違規在先
      ，幸福路的車道很小，我正常在車道上行駛，被告突然跑
      出來，沒有注意到我，我來不及閃避，所以我的機車把手
      有碰到被告的車，影響到我的平衡才滑倒。我的車子快要
      接近時，被告才切出來，我在警詢中有說距離約十一至十
      二公尺前，即已看到被告動態，快接近時，車子在走十一
      至十二公尺，不到一、二秒時間，被告切出來，我才會有
      反應等語。而被告在本院審理中亦供稱：駛出前確認後方
      並無來車，係駛出後突聽見聲響，見後方有機車倒地始下
      車查看云云。事實上被害人吳家永係騎乘機車行駛在被告
      後方車道上，被告竟未查覺，足見其並未確實盡其應注意
      之義務。尤以現場係禁止臨時停車路段，車道狹窄，後方
      來車之反應空間有限，被告自路邊駛入車道，對後方來車
      之行進動線影響甚巨，更應謹慎小心，在切出時，隨時注
      意後方來車動向及車流變化。雖被告與被害人對雙方車輛
      有無碰撞各執一詞，但過失行為若係損害結果之發生原因
      ，二者即有因果關係。二車直接碰撞，固為車禍之原因，
      縱二車未直接碰撞，但被害人吳家永之機車擁有路權，且
      在自己之車道上正常行駛，因被告之汽車突然侵入其車道
      ，因雙方距離過近致閃避不及（以車速四十公里計算，一
      秒鐘行距即有十一公尺，加計反應時間，更縮短被害人之
      反應時間），失去平衡而釀事，仍不失因果關係。至被告
      僅因現場照片攝有人孔蓋，即指被害人吳家永係撞及人孔
      蓋而滑倒，僅係其個人臆測，並無積極之證據可供佐證，
      自難為有利被告之認定。
三、按汽車起駛前應顯示方向燈，注意前後左右有無障礙或車輛
    行人，並應讓行進中之車輛行人優先通行；道路交通安全規
    則第八十九條第一項第六款定有明文。是行車之路權屬於車
    道上行進之車輛，被告既考領有普通小客車駕駛執照，對於
    上開規定自難諉為不知。而事發當時雖夜間有雨，但現場有
    照明，視距良好，且屬市區○○路面、無缺陷、無障礙物，
    並無不能注意之情事，此有道路交通事故調查報告表（一）
    、（二）在卷可參。詎被告於起駛前竟未確實注意後方來車
    ，仍貿然起駛切入車道，致後方直行而來之被害人吳家永騎
    乘之機車閃避不及，失去平衡倒地，造成被害人吳家永受有
    左肩峰與鎖骨關節閉鎖性脫臼傷害，亦有衛生署臺北醫院診
    斷證明書一紙附卷可證，顯見被告就本件車禍事故之發生確
    有過失，且被告之過失行為與被害人吳家永之受傷結果間，
    有相當因果關係甚明。綜上所述，被告於上揭時地駕車起駛
    時，依現場路況應注意並能注意後方來車，並禮讓直行車先
    行，竟疏未注意禮讓，貿然自路肩切入車道，致同向後方直
    行之被害人吳家永閃避不及，造成被害人吳家永倒地受傷之
    過失犯行，洵堪認定。被告所辯伊無過失，被害人吳家永受
    傷與伊無涉云云，依前揭說明，顯屬事後卸責之詞，不足採
    信。
四、核被告所為，係犯刑法第二百八十四條第一項前段之過失傷
    害罪。又被告肇事後，於有偵查犯罪權限之公務員發覺其過
    失犯行前，留待肇事現場，向據報前來處理之新北市政府警
    察局新莊分局警員鄭新和坦承肇事，並接受裁判，此有道路
    交通事故肇事人自首情形紀錄表一紙附卷足憑，雖其於本院
    審理中有所辯解，但此屬其辯護權之行使，不影響其自首之
    認定，應依刑法第六十二條前段之規定減輕其刑。爰審酌被
    告過失之程度，被害人所受之傷勢，犯罪所生之損害，尚未
    與被害人達成和解，賠償損失，及其肇事後之態度等一切情
    狀，量處如主文所示之刑，並諭知易科罰金之折算標準，以
    資懲儆。
據上論斷，應依刑事訴訟法第二百九十九條第一項前段，刑法第
二百八十四條第一項前段、第四十一條第一項前段、第六十二條
前段，刑法施行法第一條之一第一項、第二項前段，判決如主文
。
本案經檢察官李超偉到庭執行職務。
中    華    民    國   100    年    6     月    30    日
                        刑事第一庭  法  官  鄭水銓
以上正本證明與原本無異。
如不服本判決應於收受判決後十日內向本院提出上訴書狀，並應
敘述具體理由。其未敘述上訴理由者，應於上訴期間屆滿後二十
日內向本院補提理由書（均須按他造當事人之人數附繕本）「切
勿逕送上級法院」。
                                    書記官  洪紹甄
中    華    民    國   100    年    7     月    7     日
附錄本案論罪科刑所犯法條全文
刑法第二百八十四條
因過失傷害人者，處六月以下有期徒刑、拘役或五百元以下罰金
，致重傷者，處一年以下有期徒刑、拘役或五百元以下罰金。
從事業務之人，因業務上之過失傷害人者，處一年以下有期徒刑
、拘役或一千元以下罰金，致重傷者，處三年以下有期徒刑、拘
役或二千元以下罰金。